臺灣雲林地方法院刑事裁定　　　　　　　 96年度聲再字第3號
聲　請　人　甲○○
上列聲請人因妨害名譽案件，對於本院95年度簡上字第195 號中
華民國96年2 月15日確定判決，聲請再審，本院裁定如下：
    主  文
再審之聲請駁回。
    理  由
一、聲請意旨略以：聲請人即被告甲○○不服本院95年度簡上字
    第195 號判決，認為有下列重要證據漏未審酌，而依法聲請
    再審：
  (一)原判決第11頁第2 、3 行所載「在兩人爭吵過程中被告更以
    告訴人女婿死亡，女兒會得癌症，皆係因告訴人所為造成等
    語」係告訴人陳廖春美母女編造之詞，且由告訴人於原審中
    所陳稱：陳純妙先生已過往7 年多了，帶2 個小孩等語，及
    其女陳純妙於原審中增詞誣陷聲請人曾罵其母無量，女兒才
    會得癌症乙事，可知其等之證詞均屬偽證；又聲請人並無原
    判決第11頁第4 行所載「不斷地勾起告訴人傷心往事，刻意
    刺激告訴人，犯罪情節不輕，且於犯後仍不斷飾詞圖卸，未
    見悔改之心，亦無與告訴人和解之意願等一切情狀，本應量
    處重刑」之情事，且曾於原審表示如告訴人願意向聲請人道
    歉，聲請人就同意和解等語，有原審之錄音光碟為證；另由
    告訴人曾偷走聲請人修剪花木之剪刀，並於偵查中向檢察官
    表示聲請人想用剪刀傷害她乙情，有偵查中之錄音、錄影為
    證，足見告訴人母女欲誣陷聲請人之決心。
  (二)原判決第4 頁(三)所載「妳不要靠妳大元背，妳家裡人多，我
    就怕妳，我會跟妳拼」等語，在聲請人於原審所提出之95年
    7 月16日答辯狀、同年10月16日刑事聲請改依通常程序審理
    狀、同年12月18日刑事答辯及聲請調查證據狀、96年1 月25
    日刑事答辯狀中，均已敘明聲請人在偵查中早已為此陳述，
    僅偵訊筆錄漏未記載，此有偵查中之錄音可證，聲請人於原
    審中亦曾請求調查偵查中之錄音，此有原審之錄音可證，且
    聲請人於原審交互詰問時，依審判長指示代檢察官以台語詰
    問告訴人有無聽到聲請人說「妳不倘靠妳大元背，家裡人多
    ，我就怕妳，我會跟妳拼」等語時，告訴人反應非常激烈，
    並表示「不是大元背，是大肥雞」等語，有原審之錄音可證
    ，可見告訴人確曾聽過聲請人陳述此段話，而原判決竟未加
    以查證，即認定聲請人係「遲至本院始為此辯詞，更無從佐
    證其上開辯詞確存在，顯係至本院審理時，臨訟編造，藉以
    卸責，無可採信」，至於陳純妙於原審證述未聽過此段話，
    係因為聲請人是在告訴人第2 次獨自從屋內出來時陳述此段
    話，當時陳純妙並不在現場，且告訴人第2 次確實有從屋內
    走出屋外到大馬路等警察，此可傳當天處理員警及路邊檳榔
    攤老闆娘為證，但告訴人就其有無報案乙事，先後證詞反覆
    ，其目的在於使其女免受偽證之處罰。
  (三)原判決第3 頁末行及第4 頁已記載陳純妙於審理庭時證稱案
    發當時其有走出來云云，與告訴人所證稱陳純妙未走出來，
    只有站在門檻云云相違，但原判決仍一再袒護告訴人及證人
    陳純妙，以避免其等成立偽證罪，而原判決第4 頁第1 行所
    載陳純妙表明其係站在告訴人身後等語實屬謊話，因為案發
    當天陳純妙係手持棍棒從屋內走出屋外，走到聲請人與告訴
    人談話地點前，再走到聲請人家騎樓下大門口前，靠近告訴
    人家之位置，而告訴人家大門口距騎樓末長180.5 公分，通
    路即兄弟路：從騎樓末到小水溝圍牆長305 公分，圍牆下為
    小水溝寬約17公分，告訴人在水溝前之通路上還有擺放花盆
    ，聲請人與告訴人所站位置是告訴人門口正前方通路200 公
    分處，聲請人係靠近被告住家這一方，告訴人則是靠近其住
    家擺放花盆位置約70公分處，接近身後水溝圍牆約90公分，
    後方無去路，故陳純妙有無走出屋外，一目瞭然，且陳純妙
    並不瘦，不可能站於告訴人後方或穿梭其後而告訴人卻不知
    覺，聲請人於原審提示陳純妙所繪製之現場位置圖時，即已
    表明看不懂該圖，並請求勘驗現場以釐清上開案情，卻遭審
    判長拒絕。
  (四)告訴人在偵查中假藉檢察官之口諭，當庭轉頭對聲請人大聲
    叫罵「瘋雞歪」，此可調閱偵查中之錄音、錄影查證，其用
    意在於讓聲請人當庭難堪，並將罵聲請人之穢語轉嫁給聲請
    人。
  (五)關於證人陳純妙及告訴人先後所指述聲請人罵告訴人之話語
    ，2 人於警詢中均證稱「大肥支、瘋女人、沒量才會死女婿
    」等語，至偵查中2 人均改稱「大肥雞、瘋女人、瘋雞歪、
    沒量才會死女婿」等語，而增加「瘋雞歪」等語，而證人陳
    純妙在審理中隔離詰問後證稱「大肥雞、瘋女人、沒量才會
    死女婿、女兒才會得癌症」，又減少「瘋雞歪」等語，並增
    加「沒量女兒才會得癌症」等語，且母女證詞出現歧異，前
    後說詞矛盾，互相勾串、附和，應不足以採信，原判決第3
    頁卻記載「按告訴人、證人之陳述有部分前後不符，或相互
    間有所歧異時，突竟何者為可採，法院仍得本其自由心證予
    以斟酌，非謂一有不符或矛盾即應認其全部均為不可採信」
    等語，此與原判決第6 頁第4 行所載「並具結以偽證罪責擔
    保其證明可信」等語，顯為雙方標準，告訴人及證人既已具
    結，其等不實之陳述、增減、隱匿，即應受偽證之處罰，而
    不得任意毀謗聲請人之名譽。
二、按有罪之判決確定後，有左列情形之一者，為受判決人之利
    益，得聲請再審︰一、原判決所憑之證物已證明其為偽造或
    變造者。二、原判決所憑之證言、鑑定或通譯已證明其為虛
    偽者。三、受有罪判決之人，已證明其係被誣告者。四、原
    判決所憑之通常法院或特別法院之裁判已經確定裁判變更者
    。五、參與原判決或前審判決或判決前所行調查之法官，或
    參與偵查或起訴之檢察官，因該案件犯職務上之罪已經證明
    者，或因該案件違法失職已受懲戒處分，足以影響原判決者
    。六、因發現確實之新證據，足認受有罪判決之人應受無罪
    、免訴、免刑或輕於原判決所認罪名之判決者。前項第1 款
    至第3 款及第5 款情形之證明，以經判決確定，或其刑事訴
    訟不能開始或續行非因證據不足者為限，得聲請再審，刑事
    訴訟法第420 條定有明文。又刑事訴訟法第420 條第1 項第
    2 款所稱「原判決所憑之證言、鑑定或通譯已證明其為虛偽
    者」之再審條件，其原判決所憑之證言，除已經確定判決證
    明為虛偽者外，必須有相當證據，足以證明其為虛偽，始屬
    相符，此觀同條第2 項後段所載其刑事訴訟不能開始或續行
    ，非因證據不足者之文義自明。次按不得上訴於第三審法院
    之案件，除前條之規定外，其經第二審確定之有罪判決，如
    就足生影響於判決之重要證據漏未審酌者，亦得為受判決人
    之利益，聲請再審，刑事訴訟法第421 條亦定有明文。而該
    條所謂「足生影響於判決之重要證據漏未審酌者」，係指於
    事實審判決前，已經發現並提出之證據，但法院漏未審酌，
    因而足生影響於判決者為限。亦即，係指當事人已提出之證
    據未加審認，或被捨棄不予採用，但原判決並未敘明其理由
    者，且該證據自形式觀察，顯然可認為足以動搖原有罪之確
    定判決，而為受判決人無罪、免訴、免刑或輕於原判決所認
    罪名之判決者。
三、聲請人所涉公然侮辱犯行，前經本院虎尾簡易庭於95年10月
    17日以95年度虎簡字第319 號判處拘役20日，聲請人不服提
    起上訴，經本院於96年2 月15日以95年簡上字第195 號撤銷
    原判決，並判處聲請人拘役20日而告確定，此有前開判決書
    及臺灣高等法院被告前案紀錄表各1 份在卷可稽，並經本院
    調取前開案件卷宗核閱無誤。
四、聲請意旨認原確定判決有前揭重要證據漏未審酌而聲請本件
    再審，顯係以刑事訴訟法第421 條之規定作為其聲請之依據
    ，惟查：
  (一)聲請意旨指摘原確定判決漏未審酌告訴人及證人陳純妙於偵
    查及審判中具結後為虛偽證述，即以其等之證述認定聲請人
    有罪乙節，已涉及刑事訴訟法第420 條第1 項第2 款之再審
    事由，經查，告訴人及證人陳純妙於偵查及審判中均已就其
    等所見聞聲請人如何對告訴人為公然侮辱之犯行到庭證述綦
    詳，並經原審本於自由心證予以斟酌後，將其中可採信之部
    分（辱罵「大肥雞」、「瘋女人」部分）作為認定聲請人犯
    罪事實之基礎，至於有瑕疵部分（辱罵「瘋雞歪」部分）則
    不予採信，並為有利聲請人之認定，且已於判決中詳述其心
    證形成之理由，而告訴人及證人陳純妙迄未因前揭證述經檢
    察官以偽證罪名提起公訴或經法院判決有罪，亦有其等之臺
    灣高等法院被告前案紀錄表各1 份在卷足憑，且由前揭聲請
    意旨亦未見聲請人提出足以證明原審所採信告訴人及證人陳
    純妙證述部分為虛偽之相當證據，是本件並無刑事訴訟法第
    420 條第1 項第2 款之再審事由，亦無聲請人所指原確定判
    決漏未審酌告訴人及證人陳純妙偽證之情形。
  (二)聲請意旨指摘原確定判決漏未調查偵查中之錄音、錄影，以
    證明(1)聲請人於偵查中已為「妳不倘靠妳大元背，家裡人多
    ，我就怕妳，我會跟妳拼」之陳述，但偵訊筆錄漏卻未記載
    、(2)告訴人在偵查中假藉檢察官之口諭，當庭轉頭對聲請人
    大聲叫罵「瘋雞歪」等語、(3)告訴人於偵查中曾向檢察官表
    示聲請人想用剪刀傷害告訴人等節，惟查，原判決已於理由
    欄內說明聲請人所辯其僅向告訴人陳稱「妳不要靠妳大元背
    ，妳家裡人多，我就怕妳，我會跟妳拼」云云不可採信之理
    由（詳判決書第4 頁(三)），且聲請人所稱其於偵查中已為上
    開辯解，但為偵訊筆錄所漏載乙節，縱然屬實，亦無從證明
    其所辯為真實，而得以推翻原有罪之確定判決；而聲請人所
    稱告訴人在偵查中假藉檢察官之口諭對其叫罵「瘋雞歪」等
    語而嫁媧於聲請人乙節，所涉及聲請人有無以「瘋雞歪」等
    語辱罵告訴人之待證事實，亦經原判決認定不能證明並詳述
    其理由（詳判決書第6 頁(八)），且認此部分待證事實已臻明
    瞭而無再調查之必要（詳判決書第9 頁(九)之2.）；另聲請人
    所稱告訴人於偵查中曾向檢察官表示聲請人想用剪刀傷害告
    訴人乙節，縱然屬實，亦不能證明聲請人有無為本件公然侮
    辱犯行，顯與本件待證事實無關，綜上論述，聲請人請求調
    查偵查中之錄音、錄影，單從形式觀察尚不足以動搖原有罪
    之確定判決，而為聲請人無罪之判決，原審未予調查，自非
    就足生影響於判決之重要證據漏未審酌。
  (三)聲請意旨指摘原確定判決未依其請求勘驗現場，以釐清證人
    陳純妙所證述案發時其係站在告訴人身後等語不實，惟關於
    案發時被告、告訴人及證人陳純妙等3 人之相關位置，已分
    別據其等於原審陳述甚詳，且經證人陳純妙當庭繪製現場圖
    附卷作為對照，並有現場照片8 張在卷可查，原審並已據此
    等證據資料，依經驗法則、論理法則詳為論斷證人陳純妙與
    告訴人之陳述有歧異部分何者為可採（詳原判決第3 頁(二)）
    ，此部分待證事實應已臻明瞭，縱然再依聲請人之請求勘驗
    現場，單自形式觀察亦不足以動搖原有罪之確定判決，則原
    審未勘驗現場，尚非就足生影響於判決之重要證據漏未審酌
    。
  (四)聲請意旨另請求調閱原審之錄音，以證明(1)聲請人曾於原審
    表示如告訴人願意向聲請人道歉，聲請人就同意和解等語、
    (2)聲請人於原審中曾請求調查偵查中之錄音、(3)告訴人於原
    審交互詰問時，聽到聲請人說「妳不倘靠妳大元背，家裡人
    多，我就怕妳，我會跟妳拼」等語時，告訴人反應非常激烈
    ，並表示「不是大元背，是大肥雞」等語等節，惟聲請人及
    告訴人於原審之陳述均已由原審法官當庭聽訟，並由書記官
    記明於原審筆錄中，而為原審心證形成之證據資料，並於判
    決中詳加論述其證明力，原審就此自無聲請人所指重要證據
    漏未審酌之情事。
  (五)聲請意旨另請求傳喚案發當天處理員警及路邊檳榔攤老闆娘
    作證，以證明告訴人第2 次有無從屋內走出屋外到大馬路等
    警察乙節，並非於原審判決前已經發現並提出之證據，依前
    揭說明，尚非刑事訴訟法第421 條所規定「足生影響於判決
    之重要證據漏未審酌者」。
五、綜上所述，聲請人前揭聲請事由皆與刑事訴訟法第421 條所
    規定「足生影響於判決之重要證據漏未審酌」之要件不符，
    且本件亦無同法第420 條第1 項第2 款之再審事由，是本件
    再審之聲請為無理由，應予駁回。
據上論結，應依刑事訴訟法第434 條第1 項，裁定如主文。
中　　華　　民　　國　　96　　年　　8 　　月　  23　　日
                  刑事第一庭    法  官   王雅苑
以上正本證明與原本無異。
本裁定不得抗告。
                                書記官   譚系媛
中　　華　　民　　國　　96　　年　　8 　　月　　23　　日
